ACORDAO-COMPLETO-2473114

ACÓRDÃO 7299/2021 ATA 13/2021 - PRIMEIRA CÂMARA

VISTOS, relatados e discutidos estes autos de representação formulada por Preserve Segurança e Transporte de Valores Ltda., com pedido de medida cautelar, sobre possíveis irregularidades na condução Pregão Eletrônico 3/2020, realizado pela Superintendência Estadual do Ministério da Saúde em Alagoas (SEMS-AL) ;
ACORDAM os Ministros do Tribunal de Contas da União, reunidos em Sessão da Primeira Câmara, ante as razões expostas pelo Relator, em:
9.1. conhecer da representação, nos termos do art. 113, § 1º, da Lei 8.666/1993 c/c os arts. 235 e 237 do RI/TCU, e do art. 103, § 1º, da Resolução-TCU 259/2014;
9.2. encaminhar cópia dos autos à Secretaria Executiva do Ministério da Saúde, à Superintendência Estadual do Ministério da Saúde em Alagoas (SEMS-AL) e à Controladoria-Geral da União, para a adoção das providências internas de sua alçada, com fulcro no art. 106, § 2º, inciso II, e § 4º, inciso II, da Resolução-TCU 259/2014;
9.3. deferir o pedido formulado por Gabriel Maciel Fontes, de solicitação de vista eletrônica dos autos, à exceção das peças classificadas como sigilosas, nos termos do art. 62, caput e parágrafo único, c/c o art. 93 da Resolução-TCU 259/2014, alterada pela Resolução-TCU 316/2020;
9.4. comunicar a presente deliberação ao representante, à Secretaria Executiva do Ministério da Saúde, à Superintendência Estadual do Ministério da Saúde em Alagoas (SEMS-AL) e à Controladoria-Geral da União;
9.5. arquivar estes autos.

Representação acerca de contratação de empresa especializada para prestação dos serviços de vigilância desarmada, nas dependências da Superintendência Estadual do Ministério da Saúde em Alagoas (SEMS-AL).

Primeira Câmara

Ministério da Saúde.

3. Interessados/Responsáveis: não há.

13.1. Ministros presentes: Benjamin Zymler (na Presidência), Walton Alencar Rodrigues (Relator), Vital do Rêgo e Jorge Oliveira.
13.2. Ministro-Substituto presente: Augusto Sherman Cavalcanti.

WALTON ALENCAR RODRIGUES

Adoto, como relatório, a instrução da Selog (peça 17) , que contou com a anuência do dirigente da Unidade Técnica (peça 18) :
	"A. Identificação do Processo

	TC Processo 009.446/2021-4
	Conhecimento. Oitiva Prévia.

	Unidade Jurisdicionada
	Uasg

	Superintendência Estadual do Ministério da Saúde em Alagoas (SEMS-AL) 
	250013

	Objeto

	Contratação de empresa especializada para prestação dos serviços de vigilância desarmada, nas dependências da Superintendência Estadual do Ministério da Saúde em Alagoas (SEMS-AL) , compreendendo o fornecimento de mão de obra, de uniformes e de equipamentos adequados à execução dos trabalhos (peça 3, p. 1) 

	Representante
	CNPJ

	Preserve Segurança e Transporte de Valores Ltda.
	11.179.264/0001-70

	Há pedido de Sustentação Oral?
	Procuração 

	Não
	Peça 14

	Modalidade
	Número do Certame
	Tipo

	Pregão Eletrônico
	3/2020
	Menor preço por lote

	Vigência
	Valor Homologado

	doze meses, podendo ser prorrogado por interesse das partes até o limite de sessenta meses (peça 3, p. 25) 
	R$ 75.141,80 (peça 15, p. 13) 

	Fase do Certame

	O certame encontra-se homologado (peça 15, p. 16) .

	B. Alegações do Representante 

	1.	O representante alega, em suma, que: 
	a) após declarar a empresa Elimar Prestadora de Serviços em Geral Eireli (CNPJ 01.182.827/0001-26) vencedora do certame, a empresa Preserve Segurança, ora representante, manifestou intenção de recurso contra a classificação da primeira, com base no item 11.1 do edital. Todavia, a pregoeira teria recusado sumariamente a intenção de recorrer da Preserve Segurança; 
	b) a Preserve Segurança preencheu todos os requisitos de admissibilidade da intenção de recurso (tempestividade e motivação) , mas a pregoeira adentrou no mérito recursal, vilipendiando a própria regra do edital, item 11.2.1, segundo a qual "nesse momento o Pregoeiro não adentrará no mérito recursal, mas apenas verificará as condições de admissibilidade do recurso";
	c) a Preserve Segurança impetrou o mandado de segurança 0801208-31.2021.4.05.8000S, em trâmite na 1ª Vara da JFAL, que deferiu a liminar "para determinar a imediata suspensão do ato administrativo que recusou sumariamente a intenção de recurso da impetrante, bem como dos atos subsequentes, devendo o certame seguir conforme o Edital do Pregão Eletrônico nº 03/2020, promovido pela Superintendência Estadual do Ministério da Saúde em Alagoas (SEMS-AL) ";
	d) em cumprimento à ordem liminar, a pregoeira deu sequência ao certame, recebendo o recurso administrativo da Preserve Segurança, que teve provimento negado; 
	e) para os itens 5.1.15, 5.1.16 e 5.1.17 do Termo de Referência (TR) anexo ao edital, exige-se das licitantes prova de autorização para funcionamento como empresa especializada em prestar serviços de vigilância, concedida pelo Ministério da Justiça, assim como documento de Revisão de Autorização de Funcionamento da empresa na atividade objeto desta licitação, em plena validade, e o Certificado de Segurança expedido pelo Departamento de Polícia Federal;
	f) além desses itens, o edital, em seu termo de referência, elenca tais documentos como requisitos de qualificação técnica. Todavia, compulsando os documentos de habilitação da licitante declarada vencedora, constata-se a ausência desses documentos;
	g) apesar de o edital, em consonância com a legislação, expressamente prever os referidos documentos, a pregoeira entende que tais exigências podem ser mitigadas (peça 1, p. 5) ;
	h) a pregoeira contrariou o princípio da vinculação ao instrumento convocatório, bem como o princípio da competividade, pois, ao restringir, acertadamente, no edital, a participação de licitantes sem autorização de funcionamento e, equivocadamente, habilitar uma licitante sem esse documento, desequilibrou a competividade da disputa, favorecendo a licitante Elimar Prestadora de Serviços, na medida em que outras licitantes sem a referida documentação deixaram de participar do pregão;
	i) no momento de inclusão da proposta e documentos de habilitação do sistema, a empresa Elimar Prestadora de Serviços em Geral Eireli inseriu apenas atestados para serviços de limpeza e conservação, o que contraria o art. 43, § 3º, da Lei 8.666/1993, que assenta que é "vedada a inclusão posterior de documento ou informação que deveria constar originariamente da proposta";
	j) em momento posterior à apresentação da proposta, a Pregoeira solicitou atestados de vigilância, conforme ata do pregão. No entanto, a empresa Elimar Prestadora de Serviços admitiu que não possuía atestados no momento e propôs o envio de contrato para suprir a exigência, o que foi autorizado;
	k) ao autorizar que a apresentação de um contrato supra a exigência de atestados, prorrogando a apresentação deste, tem-se um claro acinte ao art. 30, § 1º, da Lei 8.666/1993 e ao art. 43, § 3º, da Lei 8.666/1993, além de violar o próprio edital em seu item 9.11;
	l) respondendo ao recurso administrativo da Preserve Segurança, a pregoeira informou: "na contratação de terceirização de serviços os atestados de capacidade técnica não estão restritos ao mesmo serviço licitado, já que tal capacidade técnica é sobre a gestão de mão de obra, e não sobre o objeto específico do serviço terceirizado";
	m) um eventual atestado de capacidade técnica (inexistente) correspondente aos serviços descritos no contrato da Elimar Prestadora de Serviços sequer atenderia aos requisitos temporais exigidos nos itens 9.11.1.2 e 9.11.1.4 do edital, pois a data de início é 1º/10/2020 e o encerramento será em 30/9/2021, não tendo decorrido um ano do início de sua execução, bem como não comprova a experiência mínima de 3 anos na prestação dos serviços, impondo-se a sua inabilitação.
2.	Por fim, em síntese, requer:
a) Conceder a medida cautelar, inaudita altera parte para determinar a suspensão do ato administrativo que declarou a ELIMAR PRESTADORA DE SERVIÇOS EM GERAL EIRELI vencedora do Pregão Eletrônico nº 03/2020 promovido pela Superintendência Estadual do Ministério da Saúde em Alagoas (SEMS-AL) , suspendendo os eventuais atos subsequentes e convocando as remanescentes na ordem de classificação.
b) Subsidiariamente, conceder a medida cautelar, inaudita altera parte, determinando a suspensão imediata do Pregão Eletrônico nº 03/2020 promovido pela Superintendência Estadual do Ministério da Saúde em Alagoas (SEMS-AL) , bem como dos atos subsequentes.
 (...) 
f) Conhecer da representação para, no mérito, julgá-la procedente, de forma a anular o ato administrativo que declarou a ELIMAR PRESTADORA DE SERVIÇOS EM GERAL EIRELI vencedora do Pregão Eletrônico nº 03/2020 promovido pela Superintendência Estadual do Ministério da Saúde em Alagoas (SEMS-AL) , anulando os eventuais atos subsequentes e convocando as remanescentes na ordem de classificação, além de alertar a SEMS-AL para a impropriedade na recusa sumária da intenção de recurso adentrando no mérito recursal.

	C. Exame de Admissibilidade

	Legitimidade do Autor

	O representante possui legitimidade para representar ao Tribunal?
 (Fundamento: art. 113, § 1º, da Lei 8.666/1993, c/c o art. 237 do Regimento Interno/TCU) 
	Sim

	Redação em Linguagem Compreensível

	A representação está redigida em linguagem clara e objetiva, contém nome legível, qualificação e endereço do representante?
 (Fundamento: art. 235 do Regimento Interno/TCU) 
	Sim

	Indício Concernente à Irregularidade ou Ilegalidade

	A representação encontra-se acompanhada do indício concernente à irregularidade ou ilegalidade apontada pelo autor?
 (Fundamento: art. 235 do Regimento Interno/TCU) 
	Sim

	Competência do TCU

	A representação trata de matéria de competência do TCU?
 (Fundamento: art. 235 do Regimento Interno/TCU) 
	Sim

	Interesse Público

	Os argumentos do autor indicam a possibilidade de existência de interesse público, caso restem comprovadas as supostas irregularidades apontadas na peça inicial.
 (Fundamento: art. 103, § 1º, da Resolução - TCU 259/2014) 
	Sim

	Análise quanto ao interesse público: Confirmadas as alegações do representante, há potencial risco de inexecução ou execução insatisfatória do contrato.

	Conclusão quanto ao Exame de Admissibilidade

	3.	Presentes todos os requisitos de admissibilidade constantes no art. 113, § 1º, da Lei 8.666/1993, c/c os arts. 235 e 237, VII, do Regimento Interno/TCU, e no art. 103, § 1º, da Resolução - TCU 259/2014, a representação deve ser conhecida.
4.	Na oportunidade, deixa-se de proceder ao exame sumário previsto no caput do art. 106 da Resolução - TCU 259/2014, dando-se prosseguimento ao processo, consoante permissivo constante do §5º do aludido artigo, visto que relevante e necessária a atuação direta deste Tribunal no caso concreto, uma vez que, a teor do que prescreve o art. 106, §7º, I, da precitada resolução, a matéria de fundo tratada nos presentes autos tende a agregar valor à construção de jurisprudência sobre a tese discutida.

	D. Medida Cautelar - Avaliação dos Pressupostos

	Perigo da Demora

	Há decisão judicial ou administrativa, sem especificação de prazo, para suspender o andamento do processo licitatório ou a contratação?
	Não há informação

	No caso de contratações não decorrentes de Registro de Preços:
	O contrato decorrente do certame já foi assinado?
	Não há informação

	Análise:

	5.	Não há como concluir acerca da presença do pressuposto, uma vez que, apesar de o certame encontrar-se homologado (peça 15, p. 16) , não há informações quanto a celebração contratual. 
6.	Nesse sentido, propõe-se diligência ao órgão para que informe se a contratação foi realizada.

	Perigo da Demora Reverso

	O serviço/bem é essencial ao funcionamento das atividades da Unidade Jurisdicionada?
	Sim

	A Unidade Jurisdicionada está coberta contratualmente pelo serviço com razoável vigência (há a possibilidade de voltar a fase ou refazer o certame, a depender da consequência da concessão de cautelar no caso concreto) ou admite prorrogação excepcional?
	Não há informação

	Caso haja a possibilidade de manutenção do contrato com a atual prestadora dos serviços, as condições dessa contratação seriam melhores (menor preço e atendimento satisfatório) que o que se está em vias de contratar?
	Não há informação

	Análise:

	7.	Embora se presuma a essencialidade da contratação do objeto em apreço, visando à preservação do patrimônio da Unidade Jurisdicionada (UJ) , não há como concluir acerca da presença do pressuposto, pois não há informações nos autos quanto à existência de cobertura contratual dos serviços que se pretende contratar, com razoável vigência. 
8.	Também não há informações, caso exista cobertura contratual, se há possibilidade de manutenção desse contrato com a atual prestadora dos serviços, bem como se as condições dessa contratação seriam melhores em relação a que está em vias de ser contratada.
9.	Dessa forma, propõe-se realizar diligência ao órgão para esclarecimentos.

	Plausibilidade Jurídica

	A Unidade Jurisdicionada está sujeita aos normativos supostamente infringidos?
	Sim

	Há plausibilidade nas alegações do representante ou nas verificações realizadas pela Unidade Técnica?
	Sim

	Há indício de sobrepreço ou superfaturamento?
	Não

	Há grave risco de lesão ao erário, inexecução ou execução insatisfatória do objeto?
	Não há informação

	Análise quanto à plausibilidade jurídica e quanto à necessidade de adoção de medida cautelar:

	9.	Conforme consulta no site de processamento do certame (Portal de Compras Governamentais) , o pregão eletrônico ora em apreço encontra-se homologado, tendo sido vencedora do grupo 1, composto por dois itens, a empresa Elimar Prestadora de Serviços em Geral Eireli, com valor negociado de R$ 75.141,80 (R$ 37.570,90 para cada item, peça 15, p. 3 e 5) . 
10.	A empresa ora representante, Preserve Segurança e Transporte de Valores Ltda., apresentou o segundo maior lance no valor de R$ 95.392,32 (R$ 47.696,16 para cada item, peça 15, p. 3 e 5) .
11.	Como informado pelo representante, observa-se na ata do certame (peça 15, p. 6) que o recurso intentado foi rejeitado pela pregoeira, sem que o recorrente tivesse oportunidade de apresentar seus argumentos completos, uma vez que indicou no motivo da intenção alegações suscintas.
12.	O representante informa que buscou na Justiça Federal, tendo obtido medida cautelar, por meio do mandado de segurança 0801208-31.2021.4.05.8000S, em trâmite na 1ª Vara da Justiça Federal de Alagoas - JFAL, a suspensão do ato administrativo que recusou sumariamente a intenção de recurso.
13.	Conforme Acórdão 5847/2018-TCU-Primeira Câmara (Relator: Ministro Walton Alencar Rodrigues) , a rejeição sumária da intenção de recurso, no âmbito de pregão eletrônico ou presencial, afronta os arts. 2º, § 1º, e 4º, incisos XVIII e XX, da Lei 10.520/2002, e 26, § 1º, do então vigente Decreto 5.450/2005 (disposição também constante do art. 44, §3º, do Decreto 10.024/2019) , uma vez que o registro da intenção de recurso deve atender aos requisitos de sucumbência, tempestividade, legitimidade, interesse e motivação, não podendo ter seu mérito julgado de antemão. 
14.	Nesse sentido, também os Acórdão 2488/2020-TCU-Plenário (Relator: Ministro Raimundo Carreiro) , 602/2018-TCU-Plenário (Relator: Ministro Aroldo Cedraz) , 1.168/2016-TCU-Plenário (Relator: Ministro Bruno Dantas) , 2.961/2015-TCU-Plenário (Relator: Ministro Benjamin Zymler) . 
15.	Dessa forma, em que pese a informação de que, após o deferimento de liminar da Justiça Federal, a pregoeira deu sequência ao certame, recebendo o recurso administrativo da Preserve Segurança, propõe-se a realização de oitiva prévia da Superintendência Estadual do Ministério da Saúde em Alagoas (SEMS-AL) .
16.	O representante também alega que a empresa vencedora não teria apresentado os documentos definidos nos itens 5.1.15, 5.1.16 e 5.1.17 do Termo de Referência anexo ao edital (peça 3, p. 27) , os quais exigiram das licitantes apresentação de prova de autorização para funcionamento como empresa especializada em prestar serviços de vigilância, concedida pelo Ministério da Justiça, assim como documento de Revisão de Autorização de Funcionamento da empresa na atividade objeto da licitação, em plena validade, e o Certificado de Segurança expedido pelo Departamento de Polícia Federal.
17.	A questão foi tratada no recurso interposto pela representante (peça 16, p. 2) . Em resposta, a decisão da pregoeira informou (peça 16, p. 11 - grifos ausentes no original) :
5.1. Em que se pese não se negue a rotineira aplicação do princípio da adstrição ao edital nos julgamentos relativos ao cumprimento das exigências formais dos certames públicos, não se pode olvidar que tal entendimento deve ser mitigado, quando evidenciado que o formalismo excessivo afronta diretamente outro princípio de maior relevância, como o interesse público diretamente relacionado à amplitude das propostas oferecidas à Administração Pública.
5.2. Os termos do edital não podem ser interpretados com rigor excessivo que acabe por prejudicar a própria finalidade da licitação restringido a concorrência. O princípio da vinculação ao instrumento convocatório decore dos princípios da isonomia e da impessoalidade e deve ser conjugado com o propósito de garantia à obtenção da proposta mais vantajosa ao Poder Público, o que determina que seja relevadas simples irregularidades, com a obsevância ao princípio do formalismo moderado.
5.3. É sabido de todos, ou que pelo menos todos os licitantes deveria saber, que para atuar no segmento de empresa de segurança desarmada não necessita de registro no Ministério da Justiça - MJ para funcionar. Caso quisessem esclarecimento, ou mesmo impugnar o instrumento editalício poderiam ter usado dos recursos disponíveis a todos os licitantes interessados no certame.
18.	Apesar da informação, na decisão do recurso, de que para atuar no segmento de empresa de segurança desarmada não há necessidade de registro no Ministério da Justiça, consta no edital (itens 5.1.15, 5.1.16 e 5.1.17 do TR) esses documentos como requisitos para contratação. Caso a SEMS-AL entendesse desnecessária a apresentação dos documentos elencados nos referidos itens, caberia a realização de ajustes no edital, de forma a excluir tais exigências.
19.	Embora o representante informe tratar-se de requisitos de habilitação técnica, os referidos documentos constam como requisito de contratação no Termo de Referência, item 5 (peça 3, p. 26) . Dessa forma, propõe-se questionar a SEMS-AL para que justifique e informe se houve dispensa da apresentação, como requisito de contratação, dos documentos constantes dos itens 5.1.15, 5.1.16 e 5.1.17 do Termo de Referência, em desacordo com as exigências do edital. 
20.	A possível dispensa de apresentação dos referidos documentos pode ter contrariado os princípios do julgamento objetivo e da vinculação ao instrumento convocatório. Além disso, pode ter ocasionado o afastamento de interessados no certame, com consequente restrição à competitividade.
21.	O representante também alega irregular a solicitação da pregoeira de envio de documentação complementar relacionada a atestado de capacidade técnica por parte da empresa vencedora. Conforme ata do pregão (peça 15, p. 7) , por meio do chat, foi solicitado envio de complementação de atestados técnicos relacionados à atividade de vigilância desarmada.
22.	Conforme decisões deste Tribunal, não cabe a inabilitação de licitante em razão de ausência de informações que possam ser supridas por meio de diligência, facultada pelo art. 43, § 3º, da Lei 8.666/1993, desde que não resulte inserção de documento novo ou afronta à isonomia entre os participantes (Acórdão 2873/2014-TCU-Plenário, Relator: Ministro Augusto Sherman) .
23.	Nesse sentido, também o Acórdão 918/2014-TCU-Plenário (Relator: Ministro Aroldo Cedraz) : a inabilitação de licitante em virtude da ausência de informações que possam ser supridas por meio de diligência, de que não resulte inserção de documento novo ou afronta à isonomia entre os participantes, caracteriza inobservância à jurisprudência do TCU.
24.	Dessa forma, propõe-se a oitiva prévia da SEMS-AL para que justifique se houve adição de novo documento pela empresa vencedora na fase de habilitação quando da diligência para complementação de informações, o que pode ter contrariado o art. 43, § 3º, da Lei 8.666/1993, bem como jurisprudência deste Tribunal.
25. 	O representante ainda questiona a aceitação de contrato em substituição a atestado definido no item 9.11 do edital. Também alega que, ainda que se considerasse válida a apresentação do contrato, este não estaria de acordo com requisitos temporais inscritos nos itens 9.11.1.2 e 9.11.1.4 do edital.
26.	No edital do certame, os itens que tratam da qualificação técnica (peça 3, p. 15) estabelecem que a comprovação de aptidão para a prestação dos serviços deve ser realizada por meio de atestados, sendo aceitos apenas os expedidos após a conclusão do contrato ou se decorrido, pelo menos, um ano do início de sua execução. 
27.	Dessa forma, propõe-se, tendo em vista os princípios da vinculação ao instrumento convocatório e do julgamento objetivo, a oitiva prévia da SEMS-AL para que justifique a aceitação de contrato em substituição a atestado, considerando as regras do item 9.11 do edital, que trata da qualificação técnica. Além disso, propõe-se diligência para que informe se foram cumpridos, nos atestados apresentados pela licitante vencedora, os requisitos temporais definidos nos itens 9.11.1.2 e 9.11.1.4 do edital, além dos requisitos do item 5.1.14 do edital, que trata de apresentação de atestados relacionado a vigilância armada e desarmada.
28.	Diante do exposto, não há elementos suficientes nos autos para a conclusão acerca da plausibilidade jurídica dos argumentos trazidos na representação, do perigo da demora, bem como do perigo da demora reverso, essenciais para a eventual adoção de medida cautelar, sendo necessária a realização de oitiva prévia e diligência.

	E. Impacto dos Encaminhamentos Propostos

	Haverá impacto relevante na Unidade Jurisdicionada e/ou na sociedade, decorrente dos encaminhamentos propostos?
	Não

	F. Pedido de Ingresso aos Autos, de Informações/Vistas/Cópias, e de Sustentação Oral

	Há pedido de ingresso aos autos?
	Não

	Há pedido de informações/vistas/cópia do processo?
	Sim

	Análise:
29.	Quanto ao pedido de vista eletrônica do processo de representação, formulado por Gabriel Maciel Fontes (peça 1, p. 16) , propõe-se o seu deferimento, tendo em vista que o pleiteante figura dentre os legitimados previstos no art. 62, caput e parágrafo único, da Resolução-TCU 259/2014, alterada pela Resolução-TCU 316/2020:
Art. 62. São legitimados para solicitar informações ou cópia os órgãos e autoridades que detiverem a prerrogativa constitucional e/ou legal para solicitá-las, bem assim aqueles que, por dever de ofício, estejam tratando do mesmo objeto de processo em tramitação no Tribunal.
Parágrafo único. As soluções de tecnologia da informação pertinentes do Tribunal de Contas da União devem possibilitar que advogados, delegados da Polícia Federal, procuradores e membros do Ministério Público credenciados, ainda que não vinculados a processo previamente identificado, possam acessar, de forma automática, processos eletrônicos, desde que demonstrado interesse para fins apenas de registro, salvo nos casos de processos ou peças classificados como sigilosos e observada a necessidade de registro, nas bases de dados do TCU, da identificação daquele que acessou, do conteúdo que foi acessado e de eventuais ações realizadas no processo durante o acesso. (AC) (Resolução-TCU nº 316, de 22/4/2020, BTCU Deliberações 75/2020) 
30.	No que tange às peças sigilosas do processo, propõe-se o indeferimento do pedido, considerando que poderá haver comprometimento à garantia da intimidade e da vida privada dos cidadãos envolvidos ou à preservação do sigilo sob tutela do TCU, à luz do que dispõe o art. 93 da Resolução-TCU 259/2014.

	Há pedido de sustentação oral?
	Não

	G. Processos Conexos e Apensos

	Há processos conexos noticiando possíveis irregularidades na contratação ora em análise?
	Não

	H. Proposta de Encaminhamento

	31.	Em virtude do exposto, propõe-se:
31.1.	conhecer da representação, satisfeitos os requisitos de admissibilidade constantes no art. 113, § 1º, da Lei 8.666/1993, c/c os arts. 235 e 237, VII, do Regimento Interno deste Tribunal, e no art. 103, § 1º, da Resolução - TCU 259/2014;
31.2.	realizar a oitiva prévia da Superintendência Estadual do Ministério da Saúde em Alagoas (SEMS-AL) , com fulcro no art. 276, § 2º, do Regimento Interno deste Tribunal para que, no prazo de cinco dias úteis, se pronuncie, referente ao Pregão Eletrônico 3/2020, acerca da existência dos pressupostos da medida cautelar pleiteada e acerca dos indícios de irregularidade indicados nesta instrução, em especial quanto aos seguintes tópicos:
	a) rejeição sumária da intenção de recurso da licitante Preserve Segurança e Transporte de Valores Ltda, o que pode ter contrariado jurisprudência deste Tribunal, a exemplo dos Acórdão 5847/2018-TCU-Primeira Câmara, 2.488/2020-TCU-Plenário, 602/2018-TCU-Plenário, 1.168/2016-TCU-Plenário e 2.961/2015-TCU-Plenário;
	b) necessidade de se exigir os documentos elencados nos itens 5.1.15, 5.1.16 e 5.1.17 do Termo de Referência, uma vez que, na decisão de recurso, houve indicação contrária, o que pode ter afrontado, caso não sejam necessários esses documentos, os princípios da competitividade, do julgamento objetivo e da vinculação ao instrumento convocatório;
	c) adição de novo documento, pela empresa vencedora, que deveria constar da documentação original entregue, na fase de habilitação quando da diligência para complementação de informações, o que pode ter contrariado o art. 43, § 3º, da Lei 8.666/1993, bem como jurisprudência deste Tribunal, a exemplo dos Acórdão 2873/2014-TCU-Plenário e 918/2014-TCU-Plenário;
	d) aceitação de contrato em substituição a atestado de capacidade técnica por parte da licitante vencedora, considerando as regras do item 9.11 do edital, que trata da qualificação técnica, o que pode ter contrariado os princípios da vinculação ao instrumento convocatório e do julgamento objetivo;
	e) demais informações que julgar necessárias; e
	f) designação formal de interlocutor que conheça da matéria para dirimir eventuais dúvidas, informando nome, função/cargo, e-mail e telefone de contato.
31.3.	solicitar, com vistas ao saneamento dos autos e nos termos do art. 157 do Regimento Interno/TCU, à sociedade empresária Elimar Prestadora de Serviços Gerais Eireli (CNPJ 01.182.827/0001-26) , que, no prazo de cinco dias úteis, se manifeste, caso queira, sobre os fatos constantes nos subitens "b", "c" e "d" retro, assim como sobre os pressupostos da cautelar pleiteada;
31.4.	diligenciar a Superintendência Estadual do Ministério da Saúde em Alagoas (SEMS-AL) , com fundamento nos artigos 157 e 187 do Regimento Interno deste Tribunal, para que, no prazo de cinco dias úteis, encaminhe cópia dos seguintes documentos e/ou esclarecimentos:
	a)  se a exigência dos documentos indicados nos 5.1.15, 5.1.16 e 5.1.17 do Termo de Referência foi realizada na fase de habilitação ou como requisito de contratação do licitante vencedor;
	b) se foram cumpridos, nos atestados apresentados pela licitante vencedora, os requisitos temporais definidos nos itens 9.11.1.2 e 9.11.1.4 do edital, além dos requisitos do item 5.1.14 do edital, que trata de apresentação de atestados relacionado a vigilância armada e desarmada;
	c) a fase em que está a contratação dos itens licitados, encaminhando os documentos comprobatórios;
	d) informar quanto à essencialidade do objeto da contratação, se há cobertura contratual do serviço objeto do certame, com razoável vigência ou admite prorrogação excepcional e, em caso afirmativo, se as condições dessa contratação seriam melhores (menor preço e atendimento satisfatório) do que aquelas oriundas do Pregão Eletrônico 3/2020; e
	e) demais informações que julgar necessárias;	
31.5.	deferir o pedido formulado por Gabriel Maciel Fontes, de solicitação de vista eletrônica dos autos, à exceção das peças classificadas como sigilosas, nos termos do art. 62, caput e parágrafo único, c/c o art. 93 da Resolução-TCU 259/2014, alterada pela Resolução-TCU 316/2020;
31.6.	alertar a Superintendência Estadual do Ministério da Saúde em Alagoas (SEMS-AL) quanto à possibilidade de o TCU vir a conceder medida cautelar para a suspensão do ato ou procedimento impugnado, caso haja indicativo de afronta às normas legais e/ou possibilidade de ocorrência de prejuízos à Administração; e
31.7.	encaminhar cópia da presente instrução à Superintendência Estadual do Ministério da Saúde em Alagoas (SEMS-AL) e à sociedade empresária Elimar Prestadora de Serviços Gerais Eireli (CNPJ 01.182.827/0001-26) , de maneira a embasar as respostas à oitiva prévia e diligência."

É o relatório.

Gabriel Maciel Fontes, OAB/PE 29.921

Não atuou.

REPRESENTAÇÃO. PREGÃO ELETRÔNICO DA SUPERINTENDÊNCIA ESTADUAL DO MINISTÉRIO DA SAÚDE EM ALAGOAS (SEMS-AL). CONTRATAÇÃO DE EMPRESA ESPECIALIZADA PARA PRESTAÇÃO DOS SERVIÇOS DE VIGILÂNCIA DESARMADA. CONHECIMENTO. INCIDÊNCIA DO ART. 106, § 2º, INCISO II, E § 4º, INCISO II, DA RESOLUÇÃO-TCU 259/2014. ENCAMINHAMENTO À UNIDADE JURISDICIONADA E AO CONTROLE INTERNO. CIÊNCIA. ARQUIVAMENTO.

REPRESENTAÇÃO (REPR)

Secretaria de Controle Externo de Aquisições Logísticas (Selog).

Trata-se de representação formulada pela empresa Preserve Segurança e Transporte de Valores Ltda., com pedido de medida cautelar, acerca de possíveis irregularidades praticadas no Pregão Eletrônico 3/2020, conduzido pela Superintendência Estadual do Ministério da Saúde em Alagoas, com o objetivo de contratar empresa especializada para prestação dos serviços de vigilância desarmada.
Conheço da representação por estarem presentes os requisitos de admissibilidade previstos no artigo 113, § 1º, da Lei 8.666/1993, c/c os artigos 235 e 237 do RI/TCU, e no artigo 103, § 1º, da Resolução-TCU 259/2014.
Não há, nos autos, elementos que indiquem a existência de matéria de fundo hábil a agregar valor à construção de jurisprudência, de forma a justificar a atuação direta desta Corte de Contas no caso concreto.
Desse modo, considerando que os fatos noticiados possuem baixo risco, materialidade e relevância, nos termos do art. 106, § 2º, inciso II, e § 4º, inciso II, da Resolução-TCU 259/2014, entendo ser suficiente o encaminhamento das questões levantadas à unidade jurisdicionada, para adoção de providências internas de sua alçada, com cópia para o respectivo órgão de controle interno, arquivando o presente processo e dando ciência ao representante.
Adicionalmente, defiro o pedido formulado por Gabriel Maciel Fontes, de solicitação de vista eletrônica dos autos, à exceção das peças classificadas como sigilosas, nos termos do art. 62, caput e parágrafo único, c/c o art. 93 da Resolução-TCU 259/2014, alterada pela Resolução-TCU 316/2020.
Ante o exposto, voto por que o Tribunal acolha a minuta de acórdão que submeto à deliberação deste Colegiado.
TCU, Sala das Sessões Ministro Luciano Brandão Alves de Souza, em 27 de abril de 2021.
WALTON ALENCAR RODRIGUES 
Relator